【裁判字號】    97,聲繼,54
【裁判日期】    980330
【裁判案由】    聲明繼承
【裁判全文】
臺灣花蓮地方法院民事裁定              97年度聲繼字第54號
聲  請  人  甲○○
代  理  人  丙○○
上列聲請人聲請繼承被繼承人乙○○遺產事件，本院裁定如下：
    主  文
聲請駁回。
程序費用由聲請人負擔。
    理  由
一、本件聲請意旨略以：聲請人甲○○為大陸地區人民，係被繼
    承人乙○○（民國○○年○月○日生，身分證統一編號：Ｚ00000
    0000號，生前住花蓮縣玉里鎮○○里○○鄰○○街91號，歿於
    民國95年6月14日）之胞弟，依民法第1138條第3款規定為繼
    承人，對被繼承人乙○○之遺產有繼承權，爰依臺灣地區與
    大陸地區人民關係條例第66條規定聲明繼承乙○○之在臺遺
    產云云。
二、按大陸地區人民繼承臺灣地區人民之遺產，應於繼承開始起
    3年內以書面向被繼承人住所地之法院為繼承之表示，臺灣
    地區與大陸地區人民關係條例第66條第1項前段定有明文。
    故依臺灣地區與大陸地區人民關係條例第66條第1項前段規
    定向法院聲明繼承者，限於被繼承人在大陸地區之繼承人。
    本件聲請人甲○○主張其為被繼承人乙○○在大陸地區出生
    之胞弟，固據聲請人提出中華人民共和國安徽省太湖縣公證
    處（2008）皖太公証字第016號公證書為證，並經財團法人
    海峽交流基金會認證而得認為其形式為真正；然該證明書之
    內容是否符合事實，該基金會並無從得知，故法院仍應審認
    其內容是否真實。經查，本院依職權向高雄市後備指揮部查
    詢被繼承人乙○○兵籍資料內之親屬記載資料結果，乙○○
    之兵籍資料家屬欄記載父：趙子童、母：李氏，此有高雄市
    後備指揮部98年2月4日後高市動字第0980000446號函1件可
    考，是被繼承人之兵籍資料僅有父母親之記載，並無聲請人
    為被繼承人之胞弟之記載，故無法認定聲請人即為被繼承人
    之胞弟，聲請人之聲明已難認真實。又查，聲請人提出之前
    開公證書記載父親：趙仲山、母親：郭菊梅，顯與高雄市後
    備指揮部函覆之兵籍資料不符，是該公證書之真實性已有可
    疑，尚難作為做為聲請人與被繼承人具有親屬關係之證明；
    且本院於民國98年1月4日以花院明能家愛97聲繼字第54號函
    命聲請人於30日內補正其他足證當事人親屬關係之往來證據
    （如：合照照片、探親資料、往來書信等），惟聲請人甲○
    ○迄今尚未提出其他足證當事人親屬關係之往來文件，僅提
    出趙氏宗譜1紙及趙章甫墓碑照片1幀為證，然聲請人所提出
    「趙氏宗譜」1紙，查該紙僅為列表機列印，無作成名義人
    ，無從查證其形式真實性，自不足為憑；而聲請人所提出趙
    章甫之墓碑照片1幀，僅能證明有墓碑之事實，尚不足據此
    遽認聲明人與被繼承人間具有兄弟關係，自難僅依聲請人甲
    ○○提出與高雄市後備指揮部所保存被繼承人親屬資料不符
    之書證，即遽認聲請人甲○○為真正之繼承人而得聲明被繼
    承人遺產，是故，本件聲請人甲○○聲明繼承，於法未合，
    應予駁回。
三、依非訟事件法第21條第1項前段，裁定如主文。
中    華    民    國    98    年    3     月    30    日
                  家事法庭      法  官  沈士亮
以上正本係照原本作成。
如對本裁定抗告，須於裁定送達後10日之不變期間內，向本院提
出抗告狀，並繳納抗告費新臺幣1,000元。
中    華    民    國    98    年    3     月    30    日
                                書記官  陳景源


司法院資訊處製作；財團法人民間司法改革基金會備份。
